臺灣高等法院刑事判決　　　　　　　　93年度上訴字第2212號
上　訴　人　台灣台北地方法院檢察署檢察官
上　訴　人
即　被　告　丁○○
被上訴人　　　　　　號一一樓
即被告　　　丙○○
共　　　同
選任辯護人　王勝彥律師
上列上訴人因被告殺人未遂等案件，不服臺灣臺北地方法院92年
度訴字第1445號，中華民國93年6月25日第一審判決（起訴案號
：
臺灣臺北地方法院檢察署92年度偵字第15830號），提起上訴，
本院判決如下：
    主  文
原判決關於丁○○部分撤銷。
丁○○無罪。
其餘上訴駁回。
    理  由
一、公訴意旨略以：丁○○與丙○○為兄弟，其二人因丁○○在
    台北市中正紀念堂擺設攤販與鄰攤之乙○○○發生糾紛，竟
    於民國九十二年一月二十六日下午四時許，共同基於意圖為
    自己不法之所有及殺人之犯意聯絡，趁乙○○○推著攤販車
    行經台北市○○○路一六二號前之際，口出「讓他死」（台
    語）等語，並由丁○○手持棍棒毆打乙○○○之頭部、肩部
    及背部，丙○○則在旁觀看，致使乙○○○受有前額五公分
    之裂傷、左臉一公分裂傷、左肩三Ⅹ四公分之瘀青及背部一
    Ⅹ一、四Ⅹ五、二Ⅹ二公分之擦傷等傷害，丁○○即出手奪
    取乙○○○胸前之袋子（內有健保卡及新臺幣三千餘元），
    嗣因乙○○○倒地昏迷，丙○○即拉丁○○逃離現場，適張
    尚仁在該處附近之憲兵哨亭服勤，見狀即報警迅將乙○○○
    百七十一條第二項殺人未遂及同法第三百二十八條第一項之
    強盜罪嫌。
二、公訴人認為被告二人涉犯上開犯行，係以告訴人乙○○○之
    指訴、證人張尚仁之證述、台北市立和平醫院出具之診斷書
    、告訴人受傷之照片、台北市政府警察局中正第一分局員警
    工作紀錄簿，為其論據。訊之被告二人，均堅決否認有公訴
    人所指之犯行，並辯稱：被告二人未在公訴人起訴之上開時
    地出現等語。
三、本院查，告訴人乙○○○固指訴被告二人有前述之犯行，並
    提出台北市立和平醫院診斷証明書、受傷之照片為證。惟按
    ，告訴人之指訴係以被告受刑事訴追為目的，因之，若以告
    訴人之指訴為證據方法，必其指訴無有瑕疵，且查與事實相
    符，始得作為判決之基礎。本院綜合檢察官起訴所引用之證
    據、原審及本院調查所得之證據資料，認為被告二人確實未
    於前開時、地殺害或強盜告訴人之財物，茲分述如下：
（一）首應審酌者為告訴人被害之時間。經查，告訴人於偵查及
      原審訊問時均指稱其被害之時間約下午四時許。案發當天
      下午正在案發地點附近即台北市○○○路哨亭服勤之國防
      部憲兵連服役之張尚仁於偵查及原審訊問時亦指稱告訴人
      之被害之時間為「四點多」、「四時半左右」、「四點半
      以後」、「四點半至四點四十五分之間」、「因為（我回
      報連上的）電話上有顯示時間」等語（見偵卷第二十頁、
      七五頁、原審卷第一六八、一七二正、反面）。然台北市
      消防局勤務指揮中心係於當天下午五時十二分接獲不詳男
      子電話報案之事實，有該局九十三年十月二十六日北市勤
      消字第09300417700號函可按（見本院卷141-1頁）。而告
      訴人係於當天下午五時二十八分經救護車送至台北市之和
      平醫院救治，亦有該院九十二年九月三十日北市和醫病字
      第○九二六○七○二一○○號函可稽（見原審卷第二四頁
      ）。再觀諸本案案發地點在台北市小南門附近，與和平醫
      院近在咫尺（此為本院已知之事實），張尚仁亦證稱係救
      護車載走告訴人等語（見原審卷第一六八頁反面），可知
      台北市消防局勤務指揮中心於當天下午五時十二分接獲報
      案後，派遺救護車到場，再將告訴人載送至和平醫院，約
      同日之五時二十八分由和平醫院受理。就整個報案、派送
      之過程觀之，堪稱合理。不僅如此，據台北市政府警察局
      中正第一分局之員警工作紀錄簿，更可見告訴人於二天後
      即一月二十八日至派出所備案稱：「渠於92年元月26日17
      時12分許遭丁○○（：：：）及另一名男子持不明器物毆
      打並強盜財物新台幣參仟元及健保卡乙張」等語（見偵卷
      第四二頁）。亦即告訴人於向警方備案時亦自承被害之時
      間係一月二十六日之五時十二分，而非同日之「四點半左
      右」或四時三十分至四時四十五分之間。況且，本案案發
      地點非人煙稀少之處，縱非車水馬龍，亦有相當多之往來
      人車，以告訴人係年逾古稀之婦女，所受之傷害非輕（前
      額五公分乘以零點五公分裂傷、左臉一公分乘以零點五公
      分裂傷、左肩三乘以四公分瘀青及背部一公分乘以一公分
      、四公分乘以五公分、二公分乘以二公分三處擦傷），若
      告訴人於四時三十分或四時四十五分即被害，救護單位豈
      可能直至同日之五時十二分才接獲報案？張尚仁雖表示
      119 沒人接（見原審卷第一六八頁反面），縱無不實，然
      自四時三十分許至五時十二分之前，均無其他人再度報案
      ，亦難想像。況救護車較警察早到，救護車離開後，警察
      才來，為張尚仁所是認（見原審卷第一七０頁）。足見救
      護車之效率極高，受理報案之119系統，應無長時間無人
      接聽之可能。綜上所述，被害人被害之時間應以下午五時
      十二分許為可採信，告訴人或張尚仁所述之時間，或係對
      時間之掌握並非精確，或因記憶不清所致，應以實際上之
      報案記錄客觀、可信。
（二）其次，被告丁○○於同日下午四時十七分許，在台北市中
      正紀念堂、愛國東路捷運站出口附近遭人打傷，並向警方
      報案之事實，已經被告陳述在卷，並經其提出通話明細清
      單為證（見原審卷第十五頁）。此與第一位到達現場之台
      北市政府警察局中正第一分局仁愛路派出所警員甲○○亦
      於本院交互詰問訊問時結證稱：當天我擔任下午三時至五
      時之「一區方塊勤務」，接獲派出所呼叫中正紀念堂附近
      發生打架，約四點半我趕去處理，看到丁○○及楊李春枝
      （丁○○之母）在場，丁○○耳朵後部有流血受傷，我請
      他先去救醫再到我們派出所備案，也看到熱狗粉散落一地
      ，攤架被弄得亂七八糟，並給了丁○○一張名片，說明派
      出所之位置及聯絡電話等語（見本院卷第二宗七四、七五
      、七六頁），又稱：我約四時二十分許接獲通知，再從勤
      務地點趕至現場，處理時間不逾五分鐘，約於四時三十五
      分之前離開等語（見同上卷第筆錄第七六頁）。正相符合
      。亦即甲○○於當日下午四時二十分許接接獲通報並趕往
      中正紀念堂、愛國東路捷運站出口後，發現被告丁○○受
      傷，並有熱狗粉散落一地，攤架被弄得亂七八糟等情形。
      甲○○當場交付予被告丁○○之名片，並據丁○○提出附
      卷（見本院卷第一宗第一四八頁）。其後，被告丁○○於
      當日下午下午四時五十分，至仁愛路派出所報案，表示渠
      於同日下午四時三十分在中正紀念堂遭四名不明年輕人毆
      打等情，有臺北市政府警察局中正第一分局受理各類案件
      紀錄表附卷可參（見偵查卷第六十頁），丁○○其後更於
      當日下午五時三十三分自行到國立臺灣大學醫學院附設醫
      院（下稱臺大醫院）就診，經診斷為：右手背淺層割傷及
      小於五公分皮下血腫二處，右頸後淺層挫傷，亦有臺大醫
      院九十三年四月二十三日（九十三）校附醫秘字第九三○○二○四○三二號函暨丁○○病歷資料一份、診斷證明書
      一紙存卷可參（見原審卷第一八九頁至第一九四頁，偵查
      卷第七十頁）。綜上所述，可知被告丁○○於一月二十六
      日下午四時十七分至同日四時三十五分許身在台北市中正
      紀念堂附近，同日下午四時五十分許赴派出所報案，並於
      同日下午五時三十三分許赴台大醫院就醫。果如此，被告
      丁○○如何能於同日之四時三十分至四時四十五分許至台
      北市○○○路一六二號前毆打被害人？或於四時五十分到
      派出所報案時得知告訴人之行蹤，並帶傷於同日之五時十
      二分之前趕往延平南路上址行兇，再迅速於同日五時三十
      三分許趕赴台灣醫院就醫，實難想像。
（三）丙○○被訴部分：
  １、告訴人雖指述被告丙○○是與被告丁○○一起來的，並稱
      ：「我比較不認識丙○○。丁○○我比較認識，丁○○他
      在中正紀念堂捷運出口五號門那邊做生意，我在那邊認識
      丁○○」。「我之前就認識被告丁○○，丙○○在事發時
      是跟丁○○一起來的」、「事發當天丙○○過來的時候，
      我就認得丙○○了」云云。然經原審法院提示九十二年度
      他字第七九九號第八十頁丙○○、楊智傑、楊勝興照片、
      第八十頁反面丁○○照片（以上四人為兄弟）後，告訴人
      陳稱：在還沒有殺我之前，我不認識，我只認識丁○○。
      於原審法院進一步訊以：他們是兄弟你有無可能認錯時，
      告訴人答稱：現在這個照片我看不清楚，我只認得第八十
      頁反面的丁○○。等語（以上見原審本院卷第一一○頁、
      第一一一頁、第一一四頁、第一一五頁、第一一九頁）。
      亦即，告訴人於案發前並不認識被告丙○○，僅認識被告
      丁○○。果如此，其如何能指述被告丙○○加害？告訴人
      既不認識丙○○，則其於檢察官在九十二年七月八日訊問
      時自被告丁○○、丙○○及其二人之兄弟楊勝興、楊智傑
      等四人照片中，指認被告丙○○係與被告丁○○共同傷害
      伊之人（見同偵查卷第七六頁、第八十頁正反面）。即難
      逕予採信。且告訴人年逾古稀，所指認者且係照片，誤認
      被告丙○○之可能不能排除。
  ２、張尚仁於檢察官訊問時，經指認被告丁○○、丙○○及楊
      勝興、楊智傑等四人照片後，雖證稱：被告丙○○好像是
      沒有拿兇器之人等語（見同偵查卷第七五頁反面至第七六
      頁）。惟其後張尚仁於原審訊問時已改稱：時間真的太久
      其可能沒辦法確認案發當天丙○○有無在現場等語。亦即
      證人張尚仁亦不能完全確認被告丙○○即為傷害告訴人之
      行為人之一。
  ３、不僅如此，被告丙○○辯稱其於九十二年一月二十六日上
      午開車載同事許雪慧、劉謙興到彰化參加同事己○○當日
      中午之訂婚喜宴，因等待許雪慧與公司主管談話結束，下
      午三時許始由彰化北上，其駕車行駛中山高速公路再轉北
      部第二高速公路，先下大溪交流道送劉謙興回家，再上北
      部第二高速公路到土城送許雪慧回家，到達土城時已超過
      下午五時等語。核與證人許雪慧於原審交互詰問時結證稱
      之情節相符（見原審卷第一七六頁至第一七九頁）。且有
      被告丙○○提出之喜帖為證（記載己○○於元月二十六日
      在彰化縣溪湖鎮○○路一一○號舉行己○○文定喜宴，中
      午十二時入席等語）。再觀諸喜宴當天之光碟片及光碟片
      翻拍之照片，確實攝有被告丙○○、證人許雪慧參與喜宴
      之情形，有光碟片一張、翻拍照片六幀在卷可參（見原審
      卷第六十頁、第二九九頁至第三○一頁）。被告丙○○所
      辯上情，應非虛言，堪以採信。被告丙○○其餘所述之細
      節，如其他二位同事有無帶喜餅或點心上車，與證人許雪
      慧證稱有帶喜餅及點心上車各等語，未盡一致，應係記憶
      上之問題，無礙於被告丙○○於九十二年一月二十六日赴
      彰化參加同事己○○喜宴之基本事實。依上所述，被告丙○○於九十二年一月二十六日下午三時十五分許始駕車從
      彰化縣行駛高速公路北上，至同日下午五時三十分許始到
      達證人許雪慧臺北縣土城市之住處。則其於同日下午四時
      三十分或五時十二分許，顯不可能在臺北市○○○路一六
      二號前殺傷害、強盜告訴人，告訴人指訴被告丙○○共同
      犯罪，自不可採。
（四）本院依被告之聲請，將被告二人送請內政部警政署刑事警
      察局測謊結果，被告二人所述其於九十二年一月二十六日
      並沒有拿刀刺傷乙○○○、案發時亦不在現場等情，均無
      說謊反應，有該局94年1月20日刑鑑字第0940013431號鑑定
      書可按（見本院卷第二宗，上開鑑定書附有測謊鑑驗說明
      書、分析量化表、受測人同意書、測謊圖譜，施測單位且
      曾赴現場勘察、拍照，施測過程勘驗嚴謹，應有證據能力
      ）。依上開測謊結果，被告二人所辯渠等不在現場，亦獲
      有佐證。
四、其他不利被告證據不足採信之說明：
（一）被告丁○○與父母在臺北市中正紀念堂擺設攤販，因設攤
      位置而與比鄰之攤販即告訴人乙○○○及其家人發生糾紛
      之事實，雖為被告丁○○所是認，核與告訴人指陳之情節
      大致相同（見九十二年度他字第七九九號卷第七十九頁、
      原審卷第一一一頁）；證人即臺北市政府警察局中正第一
      分局仁愛路派出所警員鄭嘉祥（原名鄭義信）亦結證稱：
      被告丁○○與鄰攤林先生常因爭地盤而發生衝突，派出所
      受理很多次等語（見原審卷第一四一頁）。亦即被告與告
      訴人家族曾有前述之糾紛，結有恩怨，雖可認定。然此至
      多僅是動機之有無之問題，是否進而犯罪，仍應依證據認
      定之，尚不得僅以被告、告訴人二家庭間結有恩怨，且告
      訴人受有前開傷害，即推認係被告或其家人所為。
（二）告訴人於警員李進聰前往和平醫院了解狀況時，雖對李進
      聰告稱：「：：：因與鄰攤綽號國慶之年青人有口角糾紛
      ，今返家途中遭該國慶之男子協同另一男子持棍棒毆打等
      語」（見偵卷第四十、四一頁員警工作紀錄簿）。然告訴
      人其後於檢察官及原審訊問時卻指稱丁○○拿著一把刀，
      朝其額頭砍云云（見偵查卷第七六頁反面、原審卷第一一
      二頁、第一一三頁、第一一五頁、第一一六頁）。行兇者
      係持棍棒抑持刀，前後所述，已有不符。且據張尚仁所述
      ，該二名男子停留現場時間約僅十至秒至二十秒，行動很
      快（見原審卷第一七三頁），加以告訴人年逾古稀，猝不
      及防，能否明確指認，亦有疑問。
（三）其次，張尚仁於九十二年三月四日偵查時結證稱：告訴人
      推著賣滷味的車子從面前經過，忽然有二名男子出現，穿
      藍色衣服之男子手持三、四十公分長之兇器朝老太太頭部
      砍，穿紅色衣服之男子見狀就拉著穿藍色衣服之男子說「
      好，趕快走」，我即打電話報警，之後救護車就來了，穿
      藍色衣服之男子瘦高、約一百七十五公分，二人身高差不
      多等語（見同右偵查卷第二十頁至第二十一頁）；其後於
      同年七月八日偵查時結證稱：轉頭後看見有二人，一人穿
      藍衣服，一人穿紅衣服，穿紅衣服之人拿著兇器，往阿婆
      之後腦杓打，藍衣服之人在旁邊看，阿婆倒在地上後，藍
      衣服之人即拖著紅衣服之人說「好了，趕快跑」，之後往
      小南門方向逃跑，並指認丁○○、丙○○之照片後，認為
      丁○○應該是穿紅衣服之人，丙○○好像是穿藍色衣服之
      人等語（見同偵查卷第七五頁反面至第七六頁）。迨原審
      法院訊問時又稱：轉頭看到二個分別穿藍色衣服及紅色衣
      服之二十餘歲年輕人，拿兇器的是穿藍衣服之人，拿著有
      一點長度且尖銳的東西對老太太頭上打下去，老太太頭上
      流很多血，沒拿兇器之人就拖著拿兇器之人說「好了，快
      跑」，我馬上打一一九，但無人接聽，就趕快打回連上回
      報當時情況，過不久救護車就來把老太太帶走，該二名男
      子身高約一百七十公分至一百七十五公分左右等語（見原
      審卷第一六七頁反面至第一六八頁反面、第一六九頁反面
      、第一七○頁反面、第一七二頁、第一七三頁反面、第一
      七四頁反面）。依上所述，張尚仁所述除有時間上不精確
      之情形外，其所述兇器與告訴人前述之木棍，亦明顯不合
      。再就張尚仁之前後供述觀之，其所為陳述不僅不精確，
      並有前後不符之情形。如持兇器者，究穿紅色衣服抑穿藍
      色衣服，前後所述不一；究竟是打電話報警，抑打119，
      亦極含混。又張尚仁於偵查中指認丁○○、丙○○之照片
      後，認為丁○○應該是穿紅衣服之人，丙○○好像是穿藍
      色衣服之人等語。然於原審訊問時，則當庭指認丙○○是
      穿紅色衣服之人，並表示無法確認丁○○是否係穿藍色衣
      服之人（見原審卷第一六八頁反面、一六九頁正面）。前
      後之指認相反。再觀諸張尚仁自承其站立之位置離現場約
      十至二十公尺（見原審卷第一七五頁）。加以發生時間極
      短，張尚仁能否明確看清行兇之人，亦有可疑。依上所述
      ，張尚仁就有二男子行兇，其中之一持器物下手，並致告
      訴人成傷之事實，前後所述固無二致，並與告訴人之指訴
      大致相符。亦即告訴人於前開時間內遭二名男子持器物打
      擊成傷之事實，雖可認定。然被告二人實不可能出現在現
      場，已如前述，告訴人、證人張尚仁之指述，亦有諸多不
      合之情形，所述不合之情形，雖有部分屬細節，然亦有明
      顯指認錯誤之情形，自不能任意採信。
（四）告訴人雖指被告丁○○之備案紀錄上所指其本人之被害時
      間即下午四時三十分，係其主動告知警方，且與丁○○所
      述之實際報案時間四時十七分不符，進而認丁○○所述之
      被害並不實在，且是刻意安排不在場證明云云。然被告丁○○確實於四時二十分前被害，已如前述，至於丁○○於
      備案時所述之被害時間與實際被害時間，略有不符，同是
      對時間之掌握是否精確之問題，應非故意為不實之陳述。
（五）仁愛路派出所警員戊○○於本院訊問時雖亦表示其於四時
      三十分許接獲通報並趕往台北市中正紀念堂、愛國東路捷
      運站出口附近，並稱：到場後僅看到丁○○之母親，且沒
      有看到「現場」等語（見本院卷第一宗第一０五至一一０
      頁）。亦即獲報前往現場之警員戊○○並未看到被告丁○○在場，且無所謂之現場。此與沈伯俊之前開證詞不合。
      就此沈伯俊說明稱：我是擔任下午三時至五時之「一區方
      塊勤務」，戊○○則擔任同時段之「全區巡邏」，我於四
      時二十分左右接獲通報，我比戊○○早到，事後有聽戊○○跟我提起等語（見本院卷第二宗第七五、七六頁）。對
      照戊○○係四時三十分始接獲通報，以及甲○○表示其在
      現場處理約五分鐘之事實，可見甲○○所述可以採信戊○○獲報並到達現場後，甲○○已離開，被告丁○○亦未在
      場，並無異常或不實之情形。
五、綜上所述，告訴人於九十二年一月二十六日下午五時十二分
    許，在台北市○○○路一六二號前，雖確實遭不明男子二人
    擊打成傷，告訴人並指述財物被強盜。然被告二人未於上開
    時間在場，告訴人及相關證人之指述，均不足以認定被告二
    人有公訴人所指之殺人（或傷害）、強盜之犯行，亦即並無
    證據證明被告犯罪，依刑事訴訟法第三百零一條第一項之規
    定，應諭知無罪之判決，告訴人其餘之指述，因不足以變更
    被告二人確實不在場之事實，無逐一論列之必要，附此敘明
    。原審判決以不能證明被告丙○○犯罪為由，諭知無罪之判
    決，並無違誤，檢察官循告訴人之請求上訴，指摘原審判決
    不當，難認為有理由，應就丙○○被訴並經原審判決無罪部
    分，予以駁回。檢察官循告訴人之請求上訴，認為被告丁○○殺意明確，指摘原審判決對被告丁○○所為傷害之判決為
    不當，雖無理由，然不能證明被告丁○○犯罪，已如前述，
    原審判決未經詳酌，逕對被告丁○○為論罪科刑之判決，實
    有未當，被告丁○○上訴指摘原審關於此部分之判決不當，
    為有理由，自應由本院將原審判決撤銷，改諭知無罪之判決
    。
據上論斷，應依刑事訴訟法第368條、第369條第1項前段、第
364 條、第301條第1項前段，判決如主文。
本案經檢察官朱家崎到庭執行職務。
中　　華　　民　　國　　94　　年　　3　　月　　22 　　日
　　　　　　　刑事第十七庭審判長法　官　吳啟民
  　                            法  官  蘇隆惠
  　                            法  官  林瑞斌
以上正本證明與原本無異。
檢察官如不服本判決應於收受送達後十日內向本院提出上訴書狀
，其未敘述上訴之理由者並得於提起上訴後十日內向本院補提理
由書（均須按他造當事人之人數附繕本）。
被告不得上訴。
                                 書記官  陳思云
中　　華　　民　　國　　94　　年　　3　　月　　22 　　日
